【裁判字號】    97,交抗,2247
【裁判日期】    971217
【裁判案由】    違反道路交通管理處罰條例
【裁判全文】
臺灣高等法院交通事件裁定            97年度交抗字第2247號
抗  告  人
即受處分人  甲○○
上列抗告人因違反道路交通管理處罰條例案件，不服臺灣桃園地
方法院中華民國97年11月10日所為裁定（97年度交聲字第1475號
），提起抗告，本院裁定如下：
    主  文
抗告駁回。
    理  由
一、抗告意旨略以：本人於97年1 月10日向桃園縣政府警察局交
    通隊領取計程車執業登記證及副證時，對於該單位透明封套
    有無短缺並不清楚，但當時該單位人員確實未依規定同步發
    給透明封套予其，並非其所言純屬子虛，亦勿需為了1500元
    編造不實，請求查明；執法員警雖與其素不相識，但執法時
    之客觀性、公正性及認知性是否適當？舉發過程是否完全無
    爭議或不妥之處？是否亦須查明讓人信服等語。
二、按計程車應於儀錶板上右側與右前座椅背設置執業登記證插
    座，並於右前座椅背標示牌照號碼；未經核定之標識及裝置
    不得設置，道路交通安全規則第42條第2 項定有明文；次按
    計程車駕駛人應將執業登記證置於儀錶板上右側，執業登記
    證副證置於右前座椅背插座，復為計程車駕駛人執業登記管
    理辦法第13條第1 項所明定。又計程車駕駛人向警察機關辦
    理執業登記而領取之執業登記證，未依規定安置車內指定之
    插座或以他物遮蔽者，處1,500 元罰鍰，此觀道路交通管理
    處罰條例第36條第5 項規定自明。
三、經查：
  (一)異議人即受處分人甲○○於民國97年5 月13日下午2 時15分
    許，駕駛車牌號碼253-PQ號營業用小客車，行經桃園縣蘆竹
    鄉○○路與仁愛路交岔路口處，為桃園縣政府警察局蘆竹分
    局員警當場舉發（舉發單號：桃警局交字第DB0000000 號）
    ，原處分機關遂於97年7 月21日，依道路交通管理處罰條例
    第36條第5 項，以花監違字第裁44-DB0000000號違反道路交
    通管理事件裁決書，裁處異議人罰鍰1,500 元。
  (二)受處分人於前揭時、地，駕駛上開營業用小客車，未依道路
    交通安全規則第42條第2 項、計程車駕駛人執業登記管理辦
    法第13條第1 項等規定，將執業登記證副證安置於車內右前
    座椅背插座之事實，此為受處分人所不否認，且經證人即舉
    發員警王耀賢於原審調查時具結證稱：伊於97年5 月13日下
    午，獨自一人在桃園縣蘆竹鄉○○路與仁愛路口值勤，當時
    從異議人所駕駛之營業小客車玻璃看進去，發現異議人沒有
    將執業登記證副證懸掛在右後椅背上，伊便當場攔停並拍照
    ，異議人當時表示係被乘客所扯下，但伊當時並沒有看到椅
    背有黏貼的痕跡，後來異議人好像從後座把副證拿出來，但
    伊沒有仔細看等語（見原審卷第28頁），並有現場照片3張
    在卷（見原審卷第10頁）可稽，應甚明確，而堪認定。
  (三)受處分人雖以前揭情詞置辯，然其於97年1 月10日向桃園縣
    政府警察局交通隊領取計程車執業登記證及副證，領證同時
    依規定發給透明封套，且發證時封套並無短缺等情，有桃園
    縣政府警察局97年10月31日桃警交字第0970093246號函附卷
    （見原審卷第32頁）可按，足見受處分人所辯：因領證時行
    政機關未發給塑膠套，故以魔鬼粘將副證貼於乘客座後面上
    方云云，純屬子虛。再者，員警王耀賢於原審調查中結證稱
    ，當時未看到系爭汽車之椅背有黏貼的痕跡等語，至為明確
    ，其與受處分人素不相識，復無怨隙，應無故意設詞誣陷受
    處分人而甘冒偽證罪責之必要，是其證言當屬可信。另參以
    卷附之現場照片圖三所示，該椅背並無任何黏貼之痕跡，均
    足資證明受處分人前揭辯解乃事後卸責之詞，不足憑採。
  (四)受處分人空言辯稱桃園縣政府警察局交通警察隊因封套短缺
    ，未發給執業登記證副證封套，伊以魔鬼黏黏貼後，因遭乘
    客扯下而無法懸掛云云，然未提出任何證據可佐其說，且與
    前述之桃園縣政府警察局函文、證人證述、現場照片不合，
    尚難採信，是其所辯委無可採。
  (五)綜上所述，本件受處分人確有「執業登記證未依規定安置於
    車內指定之插座」之事實，其違規事實洵屬明確，從而，舉
    發機關依法舉發，原處分機關依道路交通管理處罰條例第36
    條第5 項規定裁處異議人罰鍰1,500 元，均屬有據，原審因
    認本件異議為無理由，應予駁回，經核並無不當。審酌「計
    程車應於儀錶板上右側與右前座椅背設置執業登記證插座，
    並於右前座椅背標示牌照號碼」、「計程車駕駛人應將執業
    登記證置於儀錶板上右側，執業登記證副證置於右前座椅背
    插座」，道路交通安全規則第42條第2 項及計程車駕駛人執
    業登記管理辦法第13條第1 項均定有明文，受處分人身為計
    程車駕駛人，自難謂不知上揭規定即可推托其責；再參酌受
    處分人早於97年1 月10日即已向桃園縣政府警察局交通隊領
    取計程車執業登記證及副證，距案發時間已4 月有餘，縱其
    領取計程車執業登記證及副證時，確實未領取相關套件，其
    亦應另向原領取機關詢問補領或謀想他法，以符合上揭「計
    程車駕駛人應將執業登記證副證置於右前座椅背插座」之規
    定。況受處分人於原審時陳稱當天中午，乘客將其副證扯下
    ，乘客有告知其副證被扯下，所以其就把副證放在前座云云
    （見原審卷第27頁），縱屬真實，然本件受處分人遭警攔停
    舉發之時間已在下午2 時15分，距乘客扯下其副證之時間已
    有2 個小時，且隔有午休時間，受處分人未另行積極設法將
    執業登記證副證置回右前座椅背位置，以符合規定，竟僅消
    極地將副證放在前座，確實已違反上揭規定，足堪認定，其
    仍執前詞提起抗告，核無理由，應予駁回。
據上論結，應依道路交通管理處罰條例第89條、道路交通案件處
理辦法第26條，刑事訴訟法第412 條，裁定如主文。
中    華    民    國    97    年    12    月    17    日
                  刑事第十五庭  審判長法  官  吳昭瑩
                                      法  官  蘇隆惠
                                      法  官  李正紀
以上正本證明與原本無異。
不得再抗告。
                                      書記官  鄭信昱
中    華    民    國    97    年    12    月    19    日


司法院資訊處製作；財團法人民間司法改革基金會備份。
